【裁判字號】    97,訴,2699
【裁判日期】    980121
【裁判案由】    侵權行為損害賠償
【裁判全文】
臺灣板橋地方法院民事判決              97年度訴字第2699號
原      告  甲○○
被      告  乙○○
            丙○○
上列當事人間請求侵權行為損害賠償事件，原告於本院刑事庭97
年度簡上字第112 號妨害自由案件中提起附帶民事訴訟（97年度
附民字第103 號），經本院刑事庭裁定移送前來，本院於民國98
年1 月5 日言詞辯論終結，判決如下：
    主  文
被告應連帶給付原告新臺幣壹拾萬元，及被告乙○○自民國九十
七年三月二十三日起、被告丙○○自民國九十七年三月十二日起
均至清償日止，按年息百分之五計算之利息。
原告其餘之訴駁回。
訴訟費用由被告連帶負擔十六分之一，餘由原告負擔。
本判決第一項得假執行；但被告如以新臺幣壹拾萬元為原告預供
擔保，或將請求標的物提存，得免為假執行。
原告其餘假執行之聲請駁回。
    事實及理由
一、程序方面：
    本件被告乙○○未於言詞辯論期日到場，核無民事訴訟法第
    386 條各款所列情形，爰依原告聲請，由其一造辯論而為判
    決。
二、原告起訴主張：緣被告乙○○與丙○○因受訴外人楊祖賢委
    託代為處理其對原告之票據債權，竟基於侵入住宅及恐嚇危
    害安全之犯意聯絡，於民國96年8 月28日下午2 時45分許，
    進入原告位於臺北縣土城市○○路○ 段131 號1 樓之居住處
    所，經原告要求渠等離去後仍留滯其內，嗣因催討上開票據
    債權未果，復以「妳再給我裝瘋子你是否不怕見到鬼，我拿
    槍送你兩顆花生看你怎麼辦，下次他們來就不是今天這種情
    形」等加害原告生命、身體之事恐嚇原告，致原告心生畏懼
    致生危害於安全。被告所涉刑事侵入住宅及恐嚇犯行，業經
    臺灣板橋地方法院檢察署檢察官聲請簡易判決處刑，並由本
    院判處被告有罪確定，原告自得請求被告賠償原告因上揭犯
    行所受之損害。又原告因被告上開行為，造成心生畏懼病情
    加重，每天要以安眠藥才能入睡，又罹患憂心症不敢固定居
    住處所，造成精神上受有嚴重之痛苦；另由於原告專長乃係
    電視行銷，因病情嚴重又遭被告恐嚇造成不敢上電視通告，
    怕危及生命而造成收入短缺損失嚴重。且原告原未受恐嚇時
    屢創佳績，因近來身體不適又居無定所擔心害怕，致無法工
    作，牟取收入來源，凡此種種均造成原告精神上痛苦不堪。
    為此，爰依民法侵權行為之法律關係，提起本件訴訟，請求
    被告就原告精神上所受痛苦，賠償精神慰撫金等語，並聲明
    求為判決：被告應連帶賠償原告新臺幣（下同）160 萬元，
    並自起訴狀繕本送達翌日即97年3 月6 日起至清償日止，按
    年息百分之20計算之利息；暨陳明願供擔保請准宣告假執行
    。
三、被告乙○○經合法通知，未於言詞辯論期日到場，亦未提出
    準備書狀作何聲明或陳述。另被告丙○○對於原告所主張之
    侵權行為事實並不爭執，僅以原告請求之160 萬元精神慰撫
    金過高，並無能力給付等語，資為抗辯，並聲明求為判決：
    原告之訴及假執行之聲請均駁回。如受不利之判決，願供擔
    保請准宣告免為假執行。
四、原告主張被告乙○○與丙○○因受訴外人楊祖賢委託代為處
    理其對原告之票據債權，竟基於侵入住宅及恐嚇危害安全之
    犯意聯絡，於96年8 月28日下午2 時45分許，進入原告位於
    臺北縣土城市○○路○ 段131 號1 樓之居住處所，經原告要
    求離去後仍留滯其內，嗣因催討上開票據債權未果，復以「
    妳再給我裝瘋子你是否不怕見到鬼，我拿槍送你兩顆花生看
    你怎麼辦，下次他們來就不是今天這種情形」等加害原告生
    命、身體之事恐嚇原告，致原告心生畏懼致生危害安全。被
    告所涉侵入住宅及恐嚇犯行，業經臺灣板橋地方法院檢察署
    檢察官聲請簡易判決處刑，並由本院分別判處被告應執行拘
    役60日，如易科罰金以1000元折算1 日確定在案之事實，業
    據本院依職權調閱本院97年度簡上字第112 號妨害自由案件
    偵審卷宗查明屬實，且為被告丙○○到庭所不爭執；另被告
    乙○○對於原告上開主張之事實，既已於相當時期受合法通
    知，而未於言詞辯論期日到場，亦未提出書狀爭執或否認原
    告之主張，依民事訴訟法第280 條第3 項前段準用同法第1
    項前段規定，亦應視同自認。是原告上揭主張之事實，自堪
    信為真實。
五、按因故意或過失，不法侵害他人之權利者，負損害賠償責任
    ；又數人共同不法侵害他人之權利者，連帶負損害賠償責任
    ，民法第184 條第1 項前段、第185 條第1 項前段分別定有
    明文。又不法侵害他人之身體、健康、名譽、自由、信用、
    隱私、貞操，或不法侵害其他人格法益而情節重大者，被害
    人雖非財產上之損害，亦得請求賠償相當之金額，民法第19
    5 條第1 項前段亦有明文可參。查本件被告有為上開恐嚇及
    侵入住宅之行為乙節，業經認定屬實如前，而被告上開行為
    衡情確實足以造成原告心生畏懼，顯已不法侵害及原告免於
    恐懼及居住安寧之自由等情，亦堪認定，則揆諸前揭法條規
    定，被告自應就原告因此所受損害連帶負賠償責任。茲將原
    告得請求賠償之金額審究如下：
  (一)原告主張因被告上揭擅自進入原告居住處所，經令其退去而
    仍滯留其內，且被告復出言恐嚇，致使原告心生畏佈，非但
    不敢居住固定處所，且每日尚需以安眠藥方能入睡，不僅生
    活遭受影響，工作收入亦受波及，精神上實遭受重大痛苦，
    爰請求被告應賠償原告精神慰撫金160 萬元。被告乙○○經
    合法通知，未於言詞辯論期日到場，亦未提出準備書狀作何
    聲明或陳述；被告丙○○則抗辯原告請求之精神慰撫金過高
    等語。
  (二)原告因本件被告之行為，致其心生畏懼，顯已不法侵害及原
    告免於恐懼及居住安寧之自由，已如前述，且上開恐懼係屬
    心理層面問題較之一般生理層面之傷害，日後尚有痊癒回復
    之可能，對原告造成之痛苦將係更難以抹滅，自難認原告精
    神上未受有損害，是原告請求被告連帶賠償精神慰撫金，自
    屬有據。
  (三)查不法侵害他人之人格權，被害人受有非財產上損害，請求
    加害人賠償相當金額之慰撫金時，法院對於慰撫金之量定，
    應斟酌實際加害情形、所造成之影響、被害人痛苦之程度、
    兩造之身分地位經濟情形及其他各種狀況，以核定相當之數
    額，有最高法院47年台上字第1221號、51年台上字第223 號
    判例意旨可資參照。本件依兩造所自承及本院依職權調取之
    96年度偵字第24161 號卷、稅務電子閘門財產所得調件明細
    表（見本院卷第17至21頁、第24頁）所示：原告之最高學歷
    為高中畢業，之前每月收入約8 至10萬元間，名下無動產、
    不動產、有價證券、珠寶，也沒有存款，96年間曾有投資1
    筆，股利所得為346 元；被告丙○○最高學歷為大專畢業，
    之前每月收入約3 萬元，名下無不動產、動產、珠寶、有價
    證券，也無存款，95年間曾有投資1 筆金額109,640 元；被
    告乙○○之學歷為大專畢業，家庭經濟狀況小康，96年度之
    所得計有2 筆，金額共為24,000元，名下另有汽車1 部。茲
    本院斟酌上開兩造之身分、地位及經濟能力，並審酌本件事
    發緣由，被告行為侵害程度，對原告所造成之損害等一切情
    狀，認原告請求被告連帶賠償精神慰撫金160 萬元確實過高
    ，應以10萬元為適當。原告之請求於此範圍內為有理由，應
    予准許，超過部分則為無理由，應予駁回。
六、末按「給付無確定期限者，債務人於債權人得請求給付時，
    經其催告而未為給付，自受催告時起，負遲延責任。其經債
    權人起訴而送達訴狀，或依督促程序送達支付命令，或為其
    他相類之行為者，與催告有同一之效力。」、「遲延之債務
    ，以支付金錢為標的者，債權人得請求依法定利率計算之遲
    延利息。」、「應付利息之債務，其利率未經約定，亦無法
    律可據者，週年利率為百分之五。」，民法第229 條第2 項
    、第233 條第1 項前段及第203 條分別定有明文。原告固主
    張被告應自起訴狀繕本送達翌日即97年3 月6 日起至清償日
    止，按年息百分之20計算遲延利息云云。然本件起訴狀繕本
    係分別於97年3 月22日、同年3 月11日始為被告乙○○、丙
    ○○所收受，有送達證書2 份在卷可稽（見附民卷第48頁、
    第49頁），且就本件損害賠償兩造並未有約定利率，依上說
    明，自應以法定利率即年息5 ％作為本件遲延利息計算依據
    。原告請求超過上開日期及利率之部分，即屬於法無據。
七、從而，原告依據侵權行為損害賠償之法律關係，訴請被告應
    連帶賠償原告10萬元，及自起訴狀繕本送達翌日即被告乙○
    ○自97年3 月23日起，被告丙○○自97年3 月12日起，均至
    清償日止，按年息百分之5 計算之利息，係屬於法有據，為
    有理由，應予准許；逾此範圍之請求，則為無理由，應予駁
    回。
八、查本件原告勝訴部分，係屬所命給付之金額未逾500,000 元
    之判決，應依職權宣告假執行；惟被告丙○○陳明願供擔保
    請准免為假執行之宣告，亦無不合爰酌定相當擔保金額准許
    之，並依職權宣告被告乙○○得供擔保免為假執行；至原告
    其餘假執行之聲請，因該部分之訴業經駁回，其假執行之聲
    請亦失所附麗，應併予駁回。
九、因本案事證已臻明確，兩造其餘主張、陳述及所提之證據暨
    攻擊防禦方法，經本院審酌後，認與本案判斷結果無影響，
    均毋庸再予一一審酌，附此敘明。
十、結論：本件原告之訴為一部有理由，一部無理由，依民事訴
    訟法第385 條第1 項前段、第79條、第85條第2 項、第389
    條第1 項第5 款、第392 條，判決如主文。
中    華    民    國    98    年    1     月    21    日
                  民事第一庭    法  官  黃若美
以上正本，係照原本作成。
如對本判決上訴，須於判決送達後20日內向本院提出上訴狀
中    華    民    國    98    年    1     月    21    日
                                書記官  江怡萱


司法院資訊處製作；財團法人民間司法改革基金會備份。
